臺灣臺北地方法院刑事判決             100年度交訴字第62號
公  訴  人  臺灣臺北地方法院檢察署檢察官
被      告  劉右英
上列被告因公共危險等案件，經檢察官提起公訴（100 年度偵字
第8511號），因被告於準備程序期日就被訴刑法第185條之4部分
之事實為有罪之陳述，經本院合議庭裁定上開部分由受命法官獨
任進行簡式審判程序，判決如下：
    主  文
劉右英駕駛動力交通工具肇事，致人受傷而逃逸，處有期徒刑陸
月，如易科罰金，以新臺幣壹仟元折算壹日。緩刑貳年。
    事  實
一、劉右英於民國100 年3 月12日下午12時24分許，駕駛車號CW
    Y-211 號重型機車，行經臺北市○○區○○街82巷巷口時，
    本應注意車前狀況，並隨時採取必要之安全措施，而依當時
    情形並無不能注意之情事，竟疏未注意及此，致機車前輪撞
    及前方行走於該處之行人黃汝鈺，造成黃汝鈺受有左足踝及
    足部挫傷及扭傷等傷害（過失傷害部分，業經黃汝鈺於撤回
    告訴，由本院另行判決）。詎劉右英於肇事致人受傷後，旋
    即基於肇事逃逸之犯意，未留在現場對黃汝鈺施以必要之救
    護或協助將黃汝鈺送醫或徵得黃汝鈺同意，即藉黃汝鈺以電
    話向其家人表示發生交通事故時，逕自駕車離去現場。嗣因
    黃汝鈺記下劉右英前開肇事車輛車號並由其家人代為報警處
    理後，始經警循線查獲，查得上情。
二、案經黃汝鈺訴由臺北市政府警察局信義分局報告臺灣臺北地
    方法院檢察署檢察官偵查起訴。
    理  由
一、上揭犯罪事實，業據被告劉右英於偵查中檢察官訊問時、本
    院審理時坦承不諱（見臺灣臺北地方法院檢察署100 年度偵
    字第8511號偵查卷第33頁至第34頁、本院卷第28頁至第32頁
    反面），核與告訴人黃汝鈺於警詢時之指訴及偵查中檢察官
    訊問時經具結後之證述（見同上偵查卷第14頁至第17頁、第
    34頁至第35頁），互核相符，並有臺北市立聯合醫院忠孝院
    區100年4月1日診字第1號診斷證明書、臺北市政府警察局信
    義分局交通分隊道路交通事故現場圖、道路交通事故補充資
    料表、談話紀錄表、道路交通事故調查報告表(一)、(二)、
    肇事逃逸追查表、現場照片1張等件（見同上偵查卷第19 頁
    至第27頁）在卷可稽，足認被告前揭出於任意性之自白與事
    實相符。而按刑法第185條之4之肇事逃逸罪之立法意旨，在
    於處罰肇事後逃逸之駕駛人，俾以維護交通安全，加強救護
    ，減少被害人之死傷，促使駕駛人於肇事後能對被害人即時
    救護或其他必要措施，以減少因延誤就醫致生無謂傷亡，是
    該罪之成立只以行為人有駕駛動力交通工具肇事，致人死傷
    而逃逸之事實為已足，至行為人對肇事有無過失及其離去之
    原因為何，則非所問（最高法院93年度臺上字第5699號判決
    及92年度臺上字第6541號判決意旨可資參照）。查，被告於
    肇事之後，依當時擦撞情形，於客觀上即可預見遭撞擊之告
    訴人恐因而受有傷害，被告竟未對告訴人施以必要扶助、報
    警、協助送醫或呼叫救護車到場等足以減少肇事死傷之救護
    措施，反於未徵得告訴人同意下，逕自離開現場，顯已違上
    開刑法第185條之4之肇事逃逸罪之規範意旨甚明。準此，被
    告上開肇事逃逸犯行已明，本件事證明確，被告犯行堪以認
    定，應依法論科。
二、核被告所為，係犯刑法第185條之4之駕駛動力交通工具肇事
    致人受傷而逃逸罪。爰審酌本件交通事故之發生，係肇因於
    被告之過失所致，而被告於肇事後，明知告訴人恐均將因此
    受傷，亟需救助，竟仍於未徵得告訴人同意下逕自駕車離去
    ，其守法意識相當薄弱，惟審諸其業於本院100年6月9日調
    解期日中達成調解，告訴人並當庭具狀撤回告訴，此有本院
    臺北簡易庭民事調解紀錄表、刑事撤回告訴狀及調解筆錄等
    件（見本院卷第14頁至第15頁、第17頁）在卷可憑，復念及
    其事後坦承犯行，深表悔意之犯罪後態度，及公訴人亦為被
    告求請從輕量刑等一切情狀，爰量處如主文所示之刑，併諭
    知易科罰金之折算標準，以示懲儆。
三、末查，被告前於91年間曾因家庭暴力罪之傷害案件，經臺灣
    士林地方法院以91年度簡字第1062號判決判處有期徒刑3 月
    ，而於92年3 月31日徒刑易科罰金執行完畢乙情，有臺灣高
    等法院被告前案紀錄表（見本院卷第5頁至第6頁）附卷可憑
    ，是被告前曾因故意犯罪受有期徒刑以上刑之宣告，執行完
    畢後，五年內未曾因故意犯罪受有期徒刑以上刑之宣告，其
    因一時失慮，致觸犯本案犯行，且被告業已坦承罪行，並與
    告訴人達成調解，已見悔意，信被告經此偵、審教訓，自當
    知所警惕，因認前開對其所宣告之刑，以暫不執行為適當，
    爰併宣告緩刑2 年，用啟自新。
據上論斷，應依刑事訴訟法第273 條之1 第1 項、第299 條第 1
項前段，刑法第185 條之4 、第41條第1 項前段、第74條第1 項
第2款，判決如主文。
本案經檢察官郭力菁到庭執行職務。
中    華    民    國    100    年     8    月    5    日
                    刑事第十五庭法  官 鄭昱仁
上正本證明與原本無異。
如不服本判決應於收受送達後10日內向本院提出上訴書狀，並應
敘述具體理由；其未敘述上訴理由者，應於上訴期間屆滿後20日
內向本院補提理由書（均須按他造當事人之人數附繕本）「切勿
逕送上級法院」。告訴人或被害人如對於本判決不服者，應具備
理由請求檢察官上訴，其上訴期間之計算係以檢察官收受判決正
本之日期為準。
                              書記官  葉宜玲
中    華    民    國    100    年     8    月    5    日
附錄本案論罪科刑法條全文：
中華民國刑法第185條之4
駕駛動力交通工具肇事，致人死傷而逃逸者，處6月以上5年以下
有期徒刑。